臺灣臺中地方法院民事判決　　　　　　　94年度婚字第1347號
原　　　告　乙○○
訴訟代理人　常照倫律師
複　代理人　張瓊文律師
被　　　告　甲○○
上列當事人間請求離婚等事件，本院於民國九十四年十二月二十
三日言詞辯論終結，判決如下：
   主      文
准原告與被告離婚。
被告應給付原告新臺幣壹拾萬元，及自民國九十四年十二月一日
起至清償日止，按年息百分之五計算之利息。
原告其餘之訴及假執行之聲請均駁回。
訴訟費用由被告負擔十分之一，餘由原告負擔。
本判決第二項得為假執行；但被告如於假執行程序實施前，以新
臺幣壹拾萬元為原告預供擔保，得免為假執行。
    事實及理由
壹、按婚姻無效或撤銷婚姻，與確認婚姻成立或不成立及離婚或
    夫妻同居之訴，專屬夫妻之住所地或夫、妻死亡時住所地之
    法院管轄。但訴之原因事實發生於夫或妻之居所地者，得由
    各該居所地之法院管轄，民事訴訟法第五百六十八條第一項
    定有明文。又夫妻之住所，由雙方共同協議之，未為協議或
    協議不成時，得聲請法院定之。法院為前項裁定前，以夫妻
    共同戶籍地推定為其住所，民法第一千零零二條第一項、第
    二項亦定有明文；而民法第一千零零二條所規定之夫妻住所
    ，參照憲法第十條保障人民居住自由及大法官釋字第四五二
    號解釋之意旨，應認夫妻住所非必以約定一個為必要，亦即
    夫妻雙方得協議各有其住所，而「協議」並不以明示為限，
    即默示之協議亦可，甲男乙女結婚後既未協議共同之住所而
    各保有其住所，自可認其已默示協議各自之住所，因此夫妻
    住所地既不同一，各住所地法院均有管轄權（台灣高等法院
    暨所屬法院八十八年法律座談會彙編第107至109頁）。本件
    被告請求移轉管轄，惟本案之兩造於民國七十七年五月十二
    日結婚，婚後定居於臺中地區，迄至八十二年間原告遷居桃
    園，嗣於九十四年九月遷回；而被告於八十年間遷居桃園，
    復於九十年左右遷回臺中地區，兩造雖未以契約約定夫妻住
    所地，然事實上顯有默示協議各自之住所，依前揭所示，應
    認本院及台灣桃園地方法院均有管轄權，且兩造之婚姻生活
    亦有部份時間於臺中地區，自應認本院有管轄權，是被告前
    開請求，不應准許，合先敘明。
貳、原告主張：兩造於七十七年五月十二日結婚，並育有未成年
    子女李育萱、李明穎、李宗儒。然婚後原期待有幸福和樂之
    生活，豈料被告竟有暴力傾向，多次對原告施以暴力行為，
    曾於八十五年九月二十四日、八十九年七月二十八日及二十
    九日徒手毆打原告成傷，為此原告曾向警局請求協助之，並
    欲請求保護令，惟被告表現其誠意於八十九年八月八日書立
    切結書，原告始撤回聲請，惟被告惡性難改，仍一再對原告
    施以暴力行為，原告為家庭和樂始終隱忍，然被告乃變本加
    厲，尤於近半年，被告更密集毆打原告，於九十四年五月九
    日，被告因其外遇而與原告發生爭執，竟動手毆打原告，造
    成原告受有左上肢多處挫傷、瘀血，右上肢多處挫傷、瘀血
    ，左膝、右膝、右小腿、左足踝多處挫傷、瘀傷，及頸部抓
    痕、勒痕等傷害，被告並揚言要將原告打死。復於九十四年
    八月十二日，被告又對原告暴力相向，致原告受有左上臂挫
    傷1×1公分二處，右手掌挫傷合併血腫0.5×0.5公分、右手
    拇指腕掌關節挫傷合併血腫、咽喉水腫（因遭被告勒住頸部
    所造成）等傷害；再於九十四年九月二十五日被告再度強行
    拖拉原告，致原告受有頭部外傷併皮下血腫、雙手臂淤血、
    下肢瘀血等傷害，為此向本院聲請核發保護令在案，然被告
    既多次對原告施以暴力行為，令原告倍感不堪同居之虐待，
    已令原告對被告生恐懼心理，亦使原告無法再與被告共同生
    活，原告對兩造婚姻亦不再抱有任何期待，兩造婚姻無疑已
    生重大裂痕，在客觀上已達難以繼續維持或回復婚姻之希望
    ，而造成難以維持婚姻之源，係因被告家庭暴力所致，此實
    可歸責於被告。為此依民法第一千零五十二條第一項第三款
    及第二項規定請求准予離婚。又依民法第一千零五十六條第
    二項規定，夫妻之一方，因判決離婚而受有非財產上之損害
    者，受害人亦得請求賠償相當之金額，但以受害人無過失者
    為限。本件原告既無過失，自得向被告請求精神損害賠償，
    而依兩造之學歷、經歷及經濟等狀況，酌請求被告應賠償新
    臺幣（下同）一百萬元予原告。並聲明：（一）准原告與被
    告離婚。（二）被告應給付原告一百萬元，及自起訴狀繕本
    送達之翌日起（即九十四年十二月一日）至清償日止，按年
    息百分之五計算之利息。
參、被告則以：對原告所提之診斷證明書無意見，然原告之傷勢
    都是夫妻間爭執拉扯所致，如九十四年五月九日、九十四年
    八月十二日之情形均屬之，被告並未恐嚇原告，且被告認兩
    造婚姻尚有希望，無意離婚，至於原告需要精神上損害賠償
    ，其願給付，但因所得未豐，尚有房貸待繳，無法如原告所
    求之數目給付之等語，資為抗辯。並聲明：原告之訴駁回。
肆、法院之判斷
　一、關於離婚部分：
  （一）原告主張兩造婚姻關係現仍存續中，並育有未成年子女
        李育萱、李明穎、李宗儒等情，業據其提出戶籍謄本正
        本一份在卷可稽，被告對此亦不爭執，堪認原告之主張
        為真實。
  （二）原告主張被告婚後經常對其施以暴力行為，尤於八十五
        年九月二十四日、八十九年七月二十八日及二十九日毆
        打原告成傷，及近年於九十四年五月九日、九十四年八
        月十二日、九十四年九月二十五日對原告施以暴力行為
        等情，業據其提出診斷證明書影本七份、被告書立之切
        結書影本一份、臺中縣警局處理家庭暴力案件調查紀錄
        表影本一份、民事保護令影本一份為證，被告則對診斷
        證明書之內容無意見，然爭執其中傷勢皆係夫妻間之拉
        扯所致，然觀之原告之傷勢，如於九十四年五月九日原
        告受有左上肢多處挫傷、瘀血，右上肢多處挫傷、瘀血
        ，左膝、右膝、右小腿、左足踝多處挫傷、瘀傷，及頸
        部抓痕、勒痕等傷害；於九十四年八月十二日原告受有
        左上臂挫傷1×1公分二處，右手掌挫傷合併血腫0.5 ×
        0.5公分、右手拇指腕掌關節挫傷合併血腫、咽喉水腫
        等傷害；再於九十四年九月二十五日原告受有頭部外傷
        併皮下血腫、雙手臂淤血、下肢瘀血等傷害，傷勢未輕
        ，且幾乎遍及全身，核非單純拉扯所能及，且如被告所
        立之切結書，亦不否認暴力毆打原告乙情，綜上所述，
        被告所指係拉扯所致云云，顯無足採，堪認原告之主張
        為真實。
  （三）按夫妻一方受他方不堪同居之虐待者，得向法院請求離
        婚，民法第一千零五十二條第一項第三款定有明文，而
        所謂不堪同居之虐待，係指予以身體上或精神上不可忍
        受之痛苦，致不堪繼續同居者而言。不須受連續虐待多
        次或須受毆重傷時，始得請求離婚。（最高法院二十年
        上字第三七一號、八十四年度台上字第三九四號判例意
        旨參照），又維護人格尊嚴與確保人身安全，為我國憲
        法保障人民自由權利之基本理念。增進夫妻情感之和諧
        ，防止家庭暴力之發生，以保護婚姻制度，亦為社會大
        眾所期待。婚姻係以夫妻之共同生活為目的，配偶應互
        相協力保持其共同生活之圓滿、安全及幸福，因而夫妻
        應互相尊重以增進情感之和諧，防止家庭暴力之發生，
        此為維繫婚姻所必要。故夫妻一方之行為，凡有礙於他
        方配偶之人格尊嚴與人身安全（含肉體與精神上之痛苦
        ），致夫妻無法繼續共同生活者，均應認符合民法第一
        千零五十二條第一項第三款規定「受他方不堪同居之虐
        待」（最高法院八十五年台上字第五五一號判決參照）
        。是於具體事件，須衡量夫妻之一方受他方虐待所受侵
        害之嚴重性，是否已危及婚姻關係之維繫以為斷，受他
        方虐待已逾越夫妻通常所能忍受之程度而有侵害人格尊
        嚴與人身安全者，即屬受不堪同居之虐待（司法院大法
        官會議釋字第三七二號解釋意旨參照）。另夫妻共同生
        活係以誠摯相處為基礎，此基礎若未動搖，偶而勃谿動
        手毆打，自難謂為虐待；若已動搖，縱未動手，亦難謂
        非虐待，故一方主張受他方不堪同居之虐待時，必須就
        雙方共同生活之全盤情況而觀察，以斷定其虐待事實之
        有無，不得僅以毆打次數判斷其是否達於不堪同居虐待
        之程度（最高法院八十五年度台上字第一三九九號判例
        參照）。本件被告婚後多次毆打原告成傷，已如前述，
        由於被告之暴力行為，使同居之原告在精神上陷於戒慎
        之中，且原告傷害之部位及傷勢，似非因單純家庭細故
        爭吵所能造成，且其傷非輕，顯已侵害原告之人格尊嚴
        及人身安全，又被告以暴力方式處理兩造生活上之爭執
        及發洩其不滿之情緒，已造成原告身體上及精神上不可
        忍受之痛苦，並危及婚姻關係之維繫，依前揭說明，足
        認被告之行為，已使原告達受不堪同居虐待之程度，堪
        予認定。從而，原告依據民法第一千零五十二條第一項
        第三款規定，訴請判決離婚，洵屬正當，應予淮許。又
        離婚之訴為形成之訴，訴訟標的依通說為形成權即離婚
        事由之存否，於同一當事人主張多項離婚原因時，如法
        院認其中一項為有理由，對於當事人之其他主張即無須
        審酌，本件原告主張離婚之原因雖有民法第一千零五十
        二條第二項，惟本院既已依民法第一千零五十二條第一
        項第三款規定准予兩造離婚，則對於原告之其他主張，
        自無審究之必要，附此敘明。
  二、關於非財產上損害部分：
  （一）次按夫妻之一方，因判決離婚而受有損害者，得向有過
        失之他方，請求賠償。前開情形，雖非財產上之損害，
        受害人亦得請求賠償相當之金額。但以受害人無過失者
        為限。民法第一千零五十六條第一項、第二項定有明文
        。是以，得請求因離婚所受非財產損害賠償者，需為無
        過失之一方。本件兩造離婚係因被告動輒對原告施以暴
        力行為，已如前述，而原告因被告上開行為而身受有多
        次傷害，而內心之挫折與恐懼，不言可喻，今雙方經判
        決離婚，原告精神上受有痛苦，乃人情之常。是以，原
        告主張兩造發生離婚之結果，完全係肇因於被告之過失
        行為所致，而原告因離婚遭受精神上之痛苦，堪信為真
        實。按諸前揭法條規定，原告對離婚既無可歸責之原因
        存在，其請求被告賠償相當之金額，洵屬有據。經查：
        兩造於七十七年五月十二日結婚，被告開設工廠，月入
        二十萬元，原告則於被告所開設之工廠上班；另經本院
        依職權利用稅務電子閘門查閱兩造之財產所得明細，原
        告九十三年度付總額三十九萬九千四百零五元、九十二
        年度則四十六萬三千八百二十一元、九十一年度五十萬
        五千五百二十五元，被告九十三年度給付總額十一萬一
        千四百零四元、九十二年度則為十七萬五千八百十七元
        、九十一年度則二十萬二千九百四十元，此有兩造稅務
        電子閘門財產所得調件明細表在卷可參。是審酌雙方之
        學經歷、知識程度、結婚時間長短、目前之職業、經濟
        狀況及原告於本件婚姻中所受之精神上痛苦等情，認原
        告請求被告給付之非財產上損害賠償以十萬元及自起訴
        狀繕本送達翌日即九十四年十二月一日起至清償日止按
        年息百分之五計算之利息為適當，逾此部分之請求，則
        無理由，應予駁回。
  （二）又依民事訴訟法第三百八十九條第一項第五款規定，本
        件原告主文第二項勝訴部分係所命給付之金額未逾五十
        萬元之判決，應依職權宣告假執行。本件原告請求假執
        行部份，性質上僅係促請法院職權之發動，無庸為准駁
        。至於原告敗訴部分，其假執行之聲請，失所附麗，應
        併予駁回。又本院既准原告假執行，為衡平起見，並依
        民事訴訟法第三百九十二條之規定，併准被告於假執行
        程序實施，為原告預供擔保，得免為假執行。
伍、訴訟費用負擔之依據：民事訴訟法第七十九條。
中　　華　　民　　國　　94　　年　　12　　月　　30　　日
                  家事法庭    　　　 法　官　簡賢坤
以上正本係照原本作成。
如對本判決上訴，須於判決送達後二十日之不變期間內，向本院
提出上訴狀（須附繕本）。
中　　華　　民　　國　　94　　年　　12　　月　　30　　日
                                     書記官